臺灣高等法院臺中分院刑事判決
110年度上訴字第278號
上  訴  人  臺灣彰化地方檢察署檢察官
上  訴  人  
即  被  告  邱予辰


義務辯護人  陳世川律師
被      告  歐道業


義務辯護人  謝勝隆律師
上列上訴人等因被告等違反毒品危害防制條例案件，不服臺灣彰
化地方法院109年度訴字第888號中華民國109年11月30日第一審
判決（起訴案號：臺灣彰化地方檢察署109年度偵字第9293號）
，提起上訴，本院判決如下：
    主  文
原判決撤銷。
○○○犯如附表編號1、2所示之罪，各處如附表編號1、2所示之刑
及沒收。應執行有期徒刑參年。
歐道業犯如附表編號1、2所示之罪，各處如附表編號1、2所示之
刑及沒收。應執行有期徒刑捌年陸月。
    犯罪事實
一、○○○、歐道業均明知甲基安非他命係行政院依毒品危害防
    制條例第2條第3項規定公告屬同條例第2條第2項第2款之第
    二級毒品，不得無故持有或販賣。竟基於販賣第二級毒品甲
    基安非他命以營利之犯意聯絡，分別為下列犯行：
(一)○○○於民國108年9月14日凌晨1時11分3秒，以其所持用之不
    詳廠牌行動電話(插用門號0000000000號SIM卡，申辦人0000
     0000 0000)，於同日凌晨2時41分44秒、2時47分21秒，以
    其所持用之華碩廠牌行動電話(插用門號0000000000號SIM卡
    ，申辦人○○○)，接續與○○○持用之門號0000000000號行動電
    話聯繫毒品交易事宜後，隨即由歐道業將甲基安非他命交給
    ○○○，並駕駛車牌號碼0000-00號自用小客車(車主○○○)附載○
    ○○，前往彰化縣○○鄉○○巷00○0號之文聖宮與○○○碰面，再一
    同前往劉明泉（已死亡）之彰化縣○○鄉○○巷00號住處，由○○
    ○將價格為新臺幣（下同）1萬8,000元、重量約半兩之甲基
    安非他命交付予○○○，並當場向○○○收取8000元之價金，點清
    後隨即交給歐道業，另1萬元價金則由○○○於108年9月15日委
    託友人轉匯至○○○向中華郵政股份有限公司通霄郵局申請設
    立之帳號00000000000000號帳戶，再由○○○提領後交給歐道
    業，而共同販賣第二級毒品甲基安非他命1次予○○○。
(二)○○○於108年10月9日某時，先以通訊軟體Line聯繫○○○，告以
    欲購買價格為1萬8,000元之半兩甲基安非他命，先轉匯1萬
    元價金至○○○之上開通霄郵局帳戶，8000元價金事後轉匯。○
    ○○旋即提領該1萬元購毒價金交給歐道業，且因○○○信用不佳
    ，屢拖欠購毒款項，歐道業、○○○乃決定僅販賣價值1萬元之
    8公克甲基安非他命予○○○，而由歐道業將甲基安非他命交給
    ○○○，並駕駛車牌號碼0000-00號自用小客車附載○○○，於同
    年月10日23時至同年月11日1時許間，到國道1號高速公路○○
    交流道下之中油加油站旁，歐道業在車上等候，○○○下車至○
    ○○車上，將甲基安非他命交付予○○○，而共同販賣第二級毒
    品甲基安非他命1次予○○○。
二、案經彰化縣警察局北斗分局報請臺灣彰化地方檢察署檢察官
    偵查起訴。
　　理  由
一、按被告以外之人於審判外之言詞或書面陳述，除法律有規定
    者外，不得作為證據，刑事訴訟法第159條第1項定有明文，
    此即學理上所稱「傳聞證據排除法則」。又被告以外之人於
    審判外之陳述，雖不符同法第159條之1至第159條之4之規定
    ，而經當事人於審判程序同意作為證據，法院審酌該言詞陳
    述或書面陳述作成時之情況，認為適當者，亦得為證據。當
    事人、代理人或辯護人於法院調查證據時，知有第159條第1
    項不得為證據之情形，而未於言詞辯論終結前聲明異議者，
    視為有前項之同意，此則據同法第159條之5規定甚明。鑒於
    採用傳聞證據排除法則重要理由之一，係因傳聞證據未經當
    事人之反詰問予以覈實，若當事人願放棄對原供述人之反對
    詰問時，原則上即可承認該傳聞證據之證據能力。又基於訴
    訟程序安定性、確實性之要求，若當事人已於準備程序或審
    判期日明示同意以被告以外之人於審判外之陳述作為證據，
    而其意思表示又無瑕疵者，不宜准許當事人撤回同意。本案
    以下由檢察官所提出而採為判決基礎之證據，其性質屬被告
    以外之人於審判外之陳述而屬傳聞證據者，檢察官、上訴人
    即被告(下稱被告)○○○、被告歐道業及其等辯護人於本院準
    備程序及審判程序時，均分別表示沒有意見，同意作為證據
    使用等語(見本院卷第67、87、167頁)，本院審酌上開傳聞
    證據作成時之情況，核無違法取證及證明力明顯過低之瑕疵
    ，為證明犯罪事實所必要，亦認為以之作為證據為適當，得
    逕依同法第159條之5規定作為證據。又傳聞法則乃對於被告
    以外之人於審判外之言詞或書面陳述而為之規範。本案判決
    以下引用之非供述證據，無刑事訴訟法第159條第1項規定傳
    聞法則之適用，經本院於審判時依法踐行調查證據程序，與
    本案待證事實具有自然之關聯性，且無證據證明係公務員違
    法取得之物，依法自得作為證據。
二、被告○○○於警詢、檢察官偵訊、原審及本院審判時，對於上
    揭犯罪事實均坦承不諱，核與證人○○○於警詢、檢察官偵訊
    及本院審判時證述之情節大致相符，並有臺灣彰化地方法院
    108年聲監字第584號、108年聲監續字第744號通訊監察書、
    通訊監察錄音譯文、通聯調閱查詢單、蒐證照片及監視錄影
    翻拍照片、車號查詢汽車車籍資料、被告○○○之通霄郵局帳
    戶客戶歷史交易清單及開戶資料等在卷可稽，足認被告○○○
    所為之任意性自白與事實相符，堪以採信。
三、被告歐道業雖否認有何販賣第二級毒品之犯行，辯稱：我有
    時會將車子借給○○○，但我不知道她要去販賣毒品，我也沒
    有提供毒品給○○○，更無與○○○一同販賣毒品予○○○，我於上
    開時間都在新竹○○友人租屋處睡覺等語。然查：
(一)被告歐道業係與被告○○○共同販賣毒品給證人○○○之人一節，
    業據證人即共同被告○○○於109年4月17日檢察官偵訊時證稱
    ：我於108年9月14日有販賣半兩的甲基安非他命給○○○，地
    點在彰化縣○○鄉○○巷00號屋子裡面，當時歐道業有與我一起
    到該處販賣毒品甲基安非他命給○○○；並有於108年10月10日
    23時至10月11日1時間，在國道一號○○交流道旁中油加油站
    旁，販賣1萬元之甲基安非他命給○○○，當時歐道業跟我一起
    去，因為甲基安非他命是歐道業的。○○○沒有與我一起賣甲
    基安非他命給○○○，我與歐道業、○○○於本案之前並無恩怨糾
    紛，歐道業是指認照片編號8之人等語(見偵字卷第105至108
    頁)；於109年4月29日檢察官偵訊時證稱：歐道業和我一起
    在彰化縣○○鄉○○巷00號建物賣半兩甲基安非他命給○○○，另
    外一起在國道一號王田交流道旁賣8公克甲基安非他命給○○○
    ，甲基安非他命都是歐道業拿出來賣的，販賣所得的錢我都
    拿給歐道業，因為當時歐道業的女友剛入獄，需要用錢等語
    (見偵字卷第119頁)；於109年7月30日檢察官偵查時證稱：
    我於109年4月17日及109年4月29日偵訊時所述關於歐道業部
    分都實在，他確實有跟我去賣甲基安非他命，都是歐道業開
    他的車子載我過去，車子好像是銀色三菱的，毒品是他交給
    我的。第1次在新興巷30號那邊，第2次是我下車到○○○的車
    上跟○○○交易毒品，那次是○○○開車載○○○，歐道業雖然沒有
    下車，但是○○○跟○○○都知道我車上還有人，因為他們有問我
    為何車子不熄火，我跟他們說我車上有人。我賣給○○○的錢
    都由歐道業拿走，○○巷00號那次，是○○○當場把錢拿給我，
    我點清之後，全部交給歐道業，中油加油站那次是交易前一
    天○○○已經把錢匯給我，我全部領出來交給歐道業，之後才
    和歐道業到○○交流道下的中油加油站旁交甲基安非他命給○○
    ○，我都是拿現金給歐道業等語(見他字卷第112至114頁)；
    於原審審判時證稱：我跟歐道業一起去是約在已經過世的劉
    明泉的家，我到文勝宮旁邊劉明泉家的時候，是歐道業跟我
    一起去的，監視器畫面拍到駕駛是男生、副駕駛是女生，當
    時是歐道業開車的，因為毒品是他的，甲基安非他命是歐道
    業在我租屋處交給我，我到彰化劉明泉住處時，再親手將甲
    基安非他命交給○○○，當時歐道業也有一起下車進去劉明泉
    的住處，○○○把錢交給我後，我將錢交給歐道業。我去○○交
    流道交甲基安非他命給○○○那次也是歐道業載我去的，開國
    道一號，他說要在○○交流道下車，但我們一直找不到下坡的
    道路，所以有開過頭，這次交易的毒品也是歐道業給我的，
    ○○○在前一天就已經先把錢匯到我的戶頭，當天我把錢領出
    來後在我的新竹縣○○鄉租屋處拿給歐道業，歐道業在我的租
    屋處再把毒品交給我。10月10日當天要出發時已經差不多快
    半夜11、12時，因為我們到達時已經跨過隔天了。我去彰化
    劉明泉家共2次，1次是我自己去，另1次與歐道業一起去，
    我自己去的那次已經被判刑等語（見原審卷第111至115頁、
    第118至119頁）。
(二)證人即購毒者○○○於本院審判時證稱：我的甲基安非他命是
    跟被告○○○買的，也是跟○○○聯繫，有一次是在彰化○○劉明泉
    家，在場的有我、歐道業、○○○、屋主劉明泉等人，○○○有和
    我去，但我忘記他有沒有進屋，歐道業及○○○2人開車來的，
    就是0000-00那台車，他們一起來的，毒品是○○○拿給我的，
    那次買1萬8,000元，有部分款項是用匯的。在10月9日那次
    我也是跟○○○聯絡，一樣是歐道業開同一台車載○○○來，不過
    這次是○○○下車來我們車上交易，他們開同樣一台車，駕駛
    座窗戶有拉一半下來，有看到開車的人，確實是歐道業，所
    以我知道是歐道業載○○○來的。這兩次交易我印象比較清楚
    是第一次被告2人那時要來我朋友阿泉家，他們打電話進來
    說不知道地點，我就跟他們說阿泉家外面有一家宮廟，先到
    那間廟，我再去宮廟那邊帶他們進來。第二次○○交流道那次
    他們一直找不到約定的地點，他們說超過了約定地點，另外
    約一個地方又打電話來說好像又超過了，我在那邊痴痴地等
    很久，所以印象特別深刻。○○那一次對方是從高速公路下來
    。我之前不認識歐道業，是○○○帶來我才認識等語(見本院卷
    第189至196頁、第198至200頁)，核與證人○○○上開所為不利
    被告歐道業之證述內容相符，自足以作為證人○○○證述之補
    強證據。雖證人○○○曾於109年3月20日檢察官偵訊時證稱：
    我於108年9月14日與小○(○○○)交易毒品是她先把毒品給我，
    我再匯錢給她，交易當時還有她的合夥人在場，但我不知道
    是誰，小○只說那個人是她的合夥人，那人是編號3號的○○○
    等語（見偵字卷第97頁）。然其於109年4月27日檢察官偵訊
    時已改口證稱：108年9月14日我們一開始是在文聖宮前見面
    ，再一起到劉明泉家交易，這次交易內容是重量半兩的甲基
    安非他命，金額是1萬8,000元，我之前的指認錯誤是因為當
    時警方讓我指認時，我是以指認表中相片長得最像的人去做
    指認，和○○○一起到劉明泉家完成交易毒品之人是編號8號之
    歐道業。我有於108年10月9日匯款1萬元給○○○，並於108年1
    0月10日23時至108年10月11日1時之間，在○○交流道旁的加
    油站向○○○購買甲基安非他命，他們車上的人我沒有看見，
    是○○○到我車上跟我交易的等語(見偵字卷第112至113頁)；
    復於本院審判時證稱：我在警察局頭一次指認的時候，因為
    我比較不認識歐道業，我是比較認識○○○，○○○帶歐道業來和
    我見到面也差不多只有2次而已，有1次是在路邊，也是歐道
    業載○○○來的。我看人比看照片清楚，確實就是(在法庭上的
    )歐道業。(當庭辨識後)○○○本人我不認識，當初警察局給我
    的都是照片，那時看起來○○○的照片比較像歐道業，所以才
    會去指認○○○等語(見本院卷第194頁、第199至200頁)。衡酌
    證人○○○並非直接與被告歐道業接觸，且其交易次數僅有2次
    ，而口卡照片之指認，復因只有大頭照一張，欠缺立體感，
    其指認之正確性顯然較差，本件自不能以證人○○○一開始時
    曾經為錯誤之指認，而認其嗣後之指認不足為採。況查證人
    ○○○於本院審判時亦證稱：我認識○○○，我們常常見面，我們
    有於108年9月間在彰化○○那邊碰面，我也曾經載過○○○到○○
    交流道那邊找朋友，對方好像開車來等語(見本院卷第183至
    187頁)，堪信證人○○○確有於上開時間2次購買甲基安非他命
    之情事。
(三)證人即車牌號碼0000-00號自用小客車之車主○○○於本院審判
    時證稱：車牌號碼0000-00號自用小客車於108年9月、10月
    的時候是歐道業在使用，本來是他姓蔡的女朋友在使用，因
    為他女朋友入監服刑，所以變成歐道業在使用，使用車輛的
    費用都是歐道業在繳納等語(見本院卷第201至205頁)，並有
    上開自用小客車之中古汽車買賣(切結)合約書、承諾書、本
    票、車號查詢汽車車籍資料可稽（見偵字卷第209至210頁、
    第213頁、第260頁），堪認上開自用小客車於108年9月14日
    、108年10月10、11日之實際使用人為被告歐道業。
(四)再者，車牌號碼0000-00號自用小客車於108年9月14日2時48
    分至3時56分間，確有行經彰化縣○○鄉○○路與○○路口、○○路4
    段與○○巷口等處，且駕駛人為一名男子，副駕駛為一名女子
    等情，有監視器錄影翻拍照片及蒐證照片可查（見偵字卷第
    195至200頁）；上開自用小客車於108年9月14日上午5時0分
    至同日6時51分間，亦有自○○交流道北上至新竹○○之情事，
    復有遠通電收股份有限公司109年11月9日總發字第10900014
    40號函所提供之車輛通行明細及照片在卷可稽(見原審卷第1
    45、155、162頁)。至上開自用小客車於108年10月1日11時2
    分至108年13時27分間，雖查無行駛國道ETC之資料（見原審
    卷第157頁），然國道高速公路於108年10月11日0時至5時間
    ，全國道暫停收費，而ETC系統主要用於收費目的，若適逢
    主管機關公告暫停收費期間，因毋須就通行車輛計算國道通
    行費，故系統不會處理該時段之ETC車行紀錄等情，有108年
    國慶連續假期國道交流疏導措施一覽表、遠通電收股份有限
    公司110年3月19日總發字第1100000395號函可稽(見本院卷
    第15、129頁)，則上開自用小客車於108年10月1日11時2分
    至108年13時27分間雖無ETC之紀錄，並不代表該車於該段時
    間並未曾駛上國道高速公路，自無從作為有利被告歐道業認
    定之證據。
(五)證人○○○於檢察官偵查時自陳與被告歐道業、證人○○○2人於
    本案之前並無恩怨糾紛等語，衡情應無刻意誣陷被告歐道業
    而迴護證人○○○之必要。佐以證人○○○亦明確證稱其向○○○購
    買毒品時，與○○○同行之人為被告歐道業；證人○○○復證稱上
    開自用小客車於本案之交易時間係交由被告歐道業使用；上
    開自用小客車於108年9月14日當日確有南下彰化之路口監視
    器翻拍照片及行車紀錄等情，本院認證人○○○證稱本案2次販
    賣毒品均係由被告歐道業駕車搭載其前往彰化○○及○○交流道
    等處交易等語，有上開證據可資補強，堪以採信。被告歐道
    業雖辯稱其於本案交易時間均在新竹湖口睡覺等語，然其與
    ○○○並非至親，其焉有可能無端借用或讓○○○自行駕駛上開自
    用小客車遠道南下彰化地區交易之理？是被告歐道業上開所
    辯，不足採信，其有與被告○○○共同販賣第二級毒品之犯行
    ，應堪認定。
四、衡以近年來毒品之濫用，危害國民健康與社會安定日益嚴重
    ，治安機關對於販賣或施用毒品之犯罪行為，無不嚴加查緝
    ，各傳播媒體對於政府大力掃毒之決心亦再三報導，已使毒
    品不易取得且物稀價昂，苟販毒者於有償交付毒品予買受人
    之交易過程中無利可圖，縱屬至愚，亦無甘冒被取締移送法
    辦判處重刑之危險而平白從事上開毒品交易之理。是其販入
    之價格必較其出售之價格為低，而有從中賺取買賣價差牟利
    之意圖及事實，應屬合理認定。又販賣毒品因係違法行為，
    非可公然為之，而毒品亦無公定價格，係可任意分裝增減分
    量，且每次買賣之價格、數量，亦隨時依雙方之關係深淺、
    資力、需求量、對行情之認知、來源是否充裕、查緝是否嚴
    緊、購買者被查獲時供述購買對象之可能風險之評估等因素
    ，而異其標準，機動調整，非可一概論之。從而販賣之利得
    ，除非經行為人詳細供出各次所販賣之毒品之進價及售價，
    且數量俱臻明確外，實難察得其交易實情，然販賣者從價差
    或量差中牟利，方式雖異，惟其販賣行為在意圖營利則屬同
    一。從而，舉凡有償交易，除足以反證其確係另基於某種非
    圖利本意之關係外，通常尚難因無法查悉其精確之販入價格
    ，作為是否高價賣出之比較，諉以無營利之意思而阻卻販賣
    犯行之追訴。本件依證人○○○所述，其與被告○○○、歐道業並
    無特別關係，非屬至親，復無其他利害關係，如被告○○○、
    歐道業並無利得，豈會甘冒訴追重刑之風險，僅在由被告○○
    ○與購毒者○○○以電話、LINE通訊軟體聯繫後，率而將其向他
    人取得之第二級毒品甲基安非他命以原價或低於原價方式轉
    讓交付予證人○○○之理？佐以被告○○○於原審自陳：我販賣毒
    品有時會賺取差價，有時候賺施用毒品的量，歐道業會提供
    毒品讓我施用等語(見原審卷第123、197頁)，足認被告○○○
    、歐道業均有從中賺取買賣價差或量差從中牟利之營利意圖
    無訛。綜上所述，本案事證明確，被告○○○、歐道業上開犯
    行，均堪以認定，應依法論科。
五、新舊法比較：
(一)按行為後法律有變更者，適用行為時之法律，但行為後之法
    律有利於行為人者，適用最有利於行為人之法律，刑法第2
    條第1項定有明文，此乃規範行為後法律變更所生新舊法比
    較適用之準據法。該條規定所稱「行為後法律有變更者」，
    係指犯罪構成要件有擴張、減縮，或法定刑度有變更等情形
    ，故行為後應適用之法律有上述變更之情形者，法院應綜合
    其全部罪刑之結果而為比較適用。
(二)查被告○○○、歐道業2人行為後，毒品危害防制條例業經總統
    於109年1月15日以華總一義字第10900004091號令修正公布
    第2、4、9、11、15、17至20、21、23、24、27、28、32-1
    、33-1、34、36條條文，並增訂第35條之1，除第18、24、3
    3-1條施行日期由行政院定之外，其餘自公布後6個月即109
    年7月15日起生效施行。修正前毒品危害防制條例第4條第2
    項原規定：「製造、運輸、販賣第二級毒品者，處無期徒刑
    或7年以上有期徒刑，得併科新臺幣1千萬元以下罰金」，修
    正後毒品危害防制條例第4條第2項則規定：「製造、運輸、
    販賣第二級毒品者，處無期徒刑或10年以上有期徒刑，得併
    科新臺幣1千5百萬元以下罰金」，經新舊法比較後，因上開
    修正後之毒品危害防制條例相關規定並未較有利於被告，故
    被告○○○、歐道業之販賣第二級毒品之犯行，均應適用修正
    前毒品危害防制條例之規定。
(三)又毒品危害防制條例第17條第2項亦有修正，修正前之毒品
    危害防制條例第17條第2項原規定：「犯第4條至第8條之罪
    於偵查及審判中均自白者，減輕其刑」，修正後之條文則為
    ：「犯第4條至第8條之罪於偵查及歷次審判中均自白者，減
    輕其刑」，修正後之規定須歷次審判均自白始能減刑，其要
    件較為嚴格，經新舊法比較結果，修正後之規定並未較有利
    於被告，亦應適用修正前之毒品危害防制條例第17條第2項
    之規定。 　　
六、論罪科刑：
(一)核被告○○○、歐道業所為，均係犯修正前毒品危害防制條例
    第4條第2項之販賣第二級毒品罪。被告2人持有第二級毒品
    甲基安非他命之目的既在於販賣，則其等持有之低度行為，
    應各為其販賣第二級毒品之高度行為所吸收，均不另論罪。
    被告○○○與歐道業彼此間就上開犯行，有犯意之聯絡及行為
    之分擔，均為共同正犯。被告2人所為上開2次犯行，其各次
    犯罪之時間、地點截然可分，主觀上顯非出於一次之決意，
    而係出於各別之犯意，均應予分論併罰。
(二)按毒品危害防制條例第17條第1項規定：「犯第4條至第8條
    、第10條或第11條之罪，供出毒品來源，因而查獲其他正犯
    或共犯者，減輕或免除其刑。」所稱「供出毒品來源，因而
    查獲其他正犯或共犯」，係指被告供出毒品來源之有關資料
    ，諸如上手之姓名、年籍、住居所、或其他足資辨別之特徵
    等，使調查或偵查犯罪之公務員因而對之發動調查或偵查並
    查獲者，亦即被告之「供出毒品來源」，與調查或偵查犯罪
    之公務員對之發動調查或偵查並進而查獲之間，論理上須具
    有先後且相當之因果關係。又所稱「毒品來源」，係指被告
    原持有供自己犯該條項所列之罪之毒品源自何人之謂。因之
    ，須被告所供出之毒品來源，與其所犯該條項所列之罪有直
    接關聯者，始得適用上開減免其刑之規定。查本件經警依證
    人○○○於109年3月20日之供述(見偵字卷第53至73頁)，認定
    被告○○○涉嫌於108年9月14日販賣毒品，而於109年4月17日
    對被告○○○製作警詢筆錄，被告○○○坦承有販賣第二級毒品甲
    基安非他命犯行，並稱其係與歐道業共同販賣2次，所販賣
    之毒品來源均係歐道業等語(見偵字卷第22至26頁)，並有彰
    化縣警察局北斗分局指認犯罪嫌疑人紀錄表可稽(見偵字卷
    第29至31頁)。嗣經檢察官偵查結果，以被告歐道業涉嫌與
    被告○○○共同販賣第二級毒品甲基安非他命而
    提起公訴，並經本院認定屬實，堪認被告○○○確有供出毒品
    來源，因而查獲其他正犯歐道業之情，爰就其所為2次販賣
    第二級毒品犯行，均依毒品危害防制條例第17條第1項之規
    定減輕其刑。
(三)犯第4條至第8條之罪於偵查及審判中均自白者，減輕其刑，
    修正前毒品危害防制條例第17條第2項定有明文。查被告○○○
    就上開2次販賣第二級毒品之犯行，於偵查及審判中均已自
    白，爰均依修正前毒品危害防制條例第17條第2項之規定減
    輕其刑。
(四)被告○○○於有偵查犯罪職權之公務員發覺前，主動向員警坦
    承有於犯罪事實一（二）所載之犯行，而自首並接受裁判，
    有其警詢筆錄附卷可稽（見偵字卷第24頁），就此犯行部分
    爰依刑法第62條前段之規定減輕其刑。
(五)被告○○○就上開犯行部分，有二種以上刑之減輕，應依刑
　　法第70條規定遞減之。
七、原審經審判結果，認被告○○○上開犯罪事證明確，予以論
    罪科刑，並以被告歐道業之犯罪嫌疑不足為由，為其無罪之
    諭知，固非無見，然查：⑴被告歐道業應有與被告○○○共同販
    賣第二級毒品甲基安非他命予證人○○○之犯行，業經本院認
    定如前，原審遽對被告歐道業為無罪之諭知，即有未洽；⑵
    被告○○○既有供出毒品來源，因而查獲正犯歐道業之情，自
    應有毒品危害防制條例第17條第1項減輕或免除其刑規定之
    適用，原審未予減輕其刑，同有未當。檢察官提起上訴，主
    張被告歐道業應有共同販賣毒品之犯行等語；被告○○○提起
    上訴，主張其有供出毒品來源減輕其刑規定之適用等語，均
    有理由，則原判決既有上揭瑕疵可指，自屬無可維持，應由
    本院將原判決予以撤銷。爰審酌被告○○○、歐道業均明知甲
    基安非他命毒品會戕害身體健康，竟不思守法自制，循正當
    途徑獲取所需，無視於政府杜絕毒品犯罪之禁令，為獲取不
    法利益，鋌而走險販賣毒品予他人，助長毒品散布，危害社
    會治安及國民健康甚鉅，所為實不足取，應予非難；然被告
    ○○○犯後坦承犯行，態度良好，被告歐道業否認犯罪，犯後
    態度非佳，其等於審判時自陳之智識、家庭生活、經濟狀況
    (見原審卷第200至201頁、本院卷第176頁)，及其等犯罪之
    動機、目的、手段等一切情狀，各量處如附表所示之刑。本
    院審酌被告2人行為之次數共2次、犯罪類型均係侵害社會法
    益，對於危害法益之加重效應，以被告2人之年齡，若定以
    過重之應執行刑，其效用可能隨著長期刑之執行，等比例地
    大幅下跌，效用甚低，對被告2人教化效果不佳，亦加重國
    家財政無益負擔，有害被告2人日後回歸社會等情狀，分別
    定其應執行之刑如主文第2、3項所示。
八、沒收部分：
(一)按犯毒品危害防制條例第4條至第9條、第12條、第13條或第
    14條第1項、第2項之罪者，其供犯罪所用之物，不問屬於犯
    罪行為人與否，均沒收之，毒品危害防制條例第19條第1項
　　定有明文。本件於被告○○○另案(臺灣彰化地方法院109年度
    訴字第531號、本院109年度上訴字第2253號)扣案之華碩廠
    牌行動電話(插用門號0000000000號SIM卡)1支及未扣案之不
    詳廠牌行動電話1支(插用門號0000000000號SIM卡)等物，被
    告○○○於警詢供稱係其所使用作為本案交易毒品聯絡所用之
    物等語(見偵字卷第19頁)，且有通訊監察譯文可參(見偵字
    卷第140、143頁)，爰均依毒品危害防制條例第19條第1項規
    定，不問屬於犯罪行為人與否，於被告○○○、歐道業各次販
    賣第二級毒品罪名項下予以宣告沒收。未扣案之不詳廠牌行
    動電話部分，並依刑法第38條第4項規定，於全部或一部不
    能沒收或不宜執行沒收時，追徵其價額。
(二)關於販賣毒品所得部分，被告○○○與歐道業共同於如附表編
    號1、2所示販賣第二級毒品之所得，均由被告○○○取得後轉
    交被告歐道業，被告○○○並未從中獲得任何報酬一節，業據
    被告○○○於檢察官偵查及原審審判時供明在卷(見他字卷第11
    3頁、偵字卷第119頁、原審卷第123頁)，雖均未扣案，然無
    證據證明已不存在，且無「其變得之物或財產上利益及其孳
    息」，復無證據足認其等已將其犯罪所得轉給第三人，自應
    認仍屬被告歐道業所有；如宣告沒收或追徵，亦核無修正後
    刑法第38條之2第2項所定「過苛之虞」、「欠缺刑法上之重
    要性」、「犯罪所得價值低微」或「為維持受宣告人生活條
    件之必要」情形，自應依刑法第38條之1第1項前段、第3項
    規定，於被告歐道業所犯如附表編號1至2所示各次販賣第二
    級毒品罪名項下予以宣告沒收，於全部或一部不能沒收或不
    宜執行沒收時，追徵其價額。
(三)本案就被告2人所宣告之多數沒收，應適用刑法第40條之2第
    1項之規定併執行之，且毋庸於主文諭知「沒收部分併執行
    之」。
據上論斷，應依刑事訴訟法第369條第1項前段、第364條、第299
條第1項前段，修正前毒品危害防制條例第4條第2項、第17條第1
項、第2項，毒品危害防制條例第19條第1項，刑法第28條、第62
條前段、第51條第5款、第38條第4項、第40條之2第1項，判決如
主文。
本案經檢察官王元郁提起公訴，檢察官吳宗穎提起上訴，檢察官
謝名冠到庭執行職務。 
中　　華　　民　　國　　110 　年　　5 　　月　　4 　　日
            刑事第四庭     審判長法　官   蔡  名  曜
                                 法　官   黃  玉  琪
                                 法　官   林  宜  民
以上正本證明與原本無異。
如不服本判決應於收受送達後20日內向本院提出上訴書狀，其未
敘述上訴理由者，並得於提起上訴後20日內向本院補提理由書（
均須按他造當事人之人數附繕本）「切勿逕送上級法院」。

                                 書記官   謝  安  青
　　　　　　　　　　　　　　　　 
中　　華　　民　　國　　110 　年　　5 　　月　　4 　　日

附錄論罪科刑法條全文：
修正前毒品危害防制條例第4條第2項：
製造、運輸、販賣第二級毒品者，處無期徒刑或7年以上有期徒
刑，得併科新臺幣1千萬元以下罰金。 






附表：
編號 犯罪事實 所犯罪名、諭知之主刑及沒收 1 犯罪事實一㈠ ○○○共同販賣第二級毒品，處有期徒刑貳年貳月。扣案之華碩廠牌行動電話壹支（插用門號0000000000號SIM卡壹張)沒收；未扣案之不詳廠牌行動電話壹支(插用門號0000000000號SIM卡壹張）沒收，於全部或一部不能沒收或不宜執行沒收時，追徵其價額。   歐道業共同販賣第二級毒品，處有期徒刑柒年捌月。扣案之華碩廠牌行動電話壹支（插用門號0000000000號SIM卡壹張)沒收；未扣案之不詳廠牌行動電話壹支(插用門號0000000000號SIM卡壹張）及犯罪所得新臺幣壹萬捌仟元，均沒收，於全部或一部不能沒收或不宜執行沒收時，追徵其價額。 2 犯罪事實一㈡ ○○○共同販賣第二級毒品，處有期徒刑壹年貳月。扣案之華碩廠牌行動電話壹支（插用門號0000000000號SIM卡壹張)沒收；未扣案之不詳廠牌行動電話壹支(插用門號0000000000號SIM卡壹張）沒收，於全部或一部不能沒收或不宜執行沒收時，追徵其價額。   歐道業共同販賣第二級毒品，處有期徒刑柒年陸月。扣案之華碩廠牌行動電話壹支（插用門號0000000000號SIM卡壹張)沒收；未扣案之不詳廠牌行動電話壹支(插用門號0000000000號SIM卡壹張）及犯罪所得新臺幣壹萬元，均沒收，於全部或一部不能沒收或不宜執行沒收時，追徵其價額。